【裁判字號】    98,上易,540
【裁判日期】    980922
【裁判案由】    妨害自由
【裁判全文】
臺灣高等法院高雄分院刑事判決         98年度上易字第540號
上  訴  人  臺灣高雄地方法院檢察署檢察官
上  訴  人  乙○○
即  被  告
選任辯護人  王進勝  律師
            黃淑芬  律師
            陶德斌  律師
上列上訴人等因被告妨害自由案件，不服臺灣高雄地方法院98年
度易字第248 號中華民國98年6 月5 日第一審判決（起訴案號：
臺灣高雄地方法院檢察署96年度偵字第35679 號），提起上訴，
本院判決如下：
     主  文
上訴駁回。
    事  實
一、乙○○與其女友丙○○於民國96年間承租高雄市三民區○○
    ○路180 號9 樓之大樓內，因漏水及噪音等問題與樓下明誠
    一路180 號8 樓之住戶甲○○發生多次不愉快事件，96年11
    月18 日 凌晨1 時許起，甲○○接連撥打電話及傳簡訊給乙
    ○○，乙○○於同日晚間9 時許下樓找甲○○，欲質問甲○
    ○何以一再打電話及傳簡訊給他，惟甲○○未予理會，詎乙
    ○○欲返回樓上住處，見甲○○所有包裝洗衣機及冷氣機所
    用之空箱子各1 個，疊放於8 樓電梯口，竟基於妨害甲○○
    行使通行權利之犯意，未經甲○○同意，以將上開2 個紙箱
    直立疊放於甲○○上開8 樓住處之大門口之強暴方式（疊放
    高度長約67公分、寬約62.5公分、高約147 公分，大門口至
    對向牆壁距離約107 公分），致甲○○聞聲欲開啟大門外出
    查看時，僅能開啟約27公分之寬度而難以進出，妨礙甲○○
    自由通行之權利，經高雄市政府警察局三民第二分局鼎金派
    出所警員楊博鈞據報前往現場處理，始悉上情。
二、案經甲○○訴由高雄市政府警察局三民第二分局移送臺灣高
    雄地方法院檢察署檢察官偵查起訴。
    理  由
壹、程序部分：
    按被告以外之人於偵查中向檢察官所為之陳述，除顯有不可
    信之情況外，得為證據，刑事訴訟法第159 條之1 第2 項定
    有明文。本件證人楊博鈞於偵查中經具結後向檢察官所為之
    陳述，雖屬傳聞證據；惟現階段刑事訴訟法規定，檢察官代
    表國家偵查犯罪、實施公訴，依法其有訊問被告、證人及鑑
    定人之權，而實務運作時，檢察官偵查中向被告以外之人所
    取得之陳述，原則上均能遵守法律規定，不致違法取供，其
    可信度極高，且被告、辯護人及檢察官對證人楊博鈞偵查中
    之證述均同意作為證據，並捨棄詰問權，是依上開規定，證
    人楊博鈞於偵查中經具結後向檢察官所為之陳述自得為證據
    。
貳、實體部分：
一、訊據上訴人即被告乙○○固不諱言於上開時、地，將被害人
    甲○○所有擺放電梯口之包裝冷氣及洗衣機之空箱子，移置
    疊放於甲○○住處門口之事實，惟矢口否認有何妨害自由犯
    行，辯稱：我並沒有要妨害她自由的意圖，當時是為了維持
    電梯走道的順暢，而把2 個紙箱往告訴人的門口推過去，箱
    子與門口尚有30公分空隙，並沒有把門堵死，告訴人以側身
    方式還是可以從屋內出來，並沒有剝奪告訴人的行動自由云
    云；惟查：
  (一)前開事實，業據證人即被害人甲○○於原審審理中證述甚詳
    見原審易字卷第58至60頁），核與在場目擊證人丙○○於原
    審所證述之情節大致相符（見原審易字卷第50至51頁），被
    告乙○○亦不否認於上開時、地，將告訴人甲○○所有疊放
    於電梯口之包裝冷氣及洗衣機所用之空箱子，移置疊放於甲
    ○○住處門口之事實，而本件經警於97年3 月17日到現場勘
    查，上開紙箱2 個，係被害人甲○○所有之洗衣機及冷氣機
    之包裝紙箱，2 個紙箱直立疊放高度長約67公分、寬約62.5
    公分、高約147 公分，大門口至對向牆壁距離約107 公分，
    甲○○之住處門扇得開啟之距離約為27公分，且無法供人進
    出等情，有高雄市政府警察局三民第二分局97年8 月11日高
    市警三二分偵第0970022796號函在卷可參（見偵卷第7 至15
    頁）；是被告確實有將上開空箱子2 個，移置疊放於甲○○
    住處門口，致使甲○○難以進出之事實甚明。
  (二)證人即案發時到場處理警員楊博鈞於偵查中雖證稱：我於96
    年11月18日晚上9 時許，有到明誠一路180 號8 樓處理民眾
    糾紛，當時甲○○人在屋內，向我表示無法出來，但當時她
    沒有嘗試要出來，現場大門可開一個縫，約30公分左右，據
    我研判，慢慢擠應該可以出來等語（偵卷第67頁及背頁）；
    惟本件經警於97年12月13日到場勘查，上開紙箱2 個仍摺平
    疊放於現場8 樓電梯出口左側空地，以紙箱放置在被害人門
    口出入處，大門可開啟約27公分，請被害人（丈量被害人胸
    圍約86.3公分）嘗試出門，發現門口右側擺放鞋櫃，導致出
    入口狹窄而無法自由進出大門等情，有高雄市政府警察局三
    民第二分局97年12月18日高市警三二分偵第0970030107號函
    在卷可參（見偵卷第58至63頁）；另檢察官於98年1 月9 日
    到場勘驗，並請告訴人從屋內嘗試出來，告訴人出來顯有困
    難，如果將鞋櫃移開，並將鞋櫃上東西推倒，始可勉強出來
    ，又告訴人將紙箱往前推須約花8 秒鐘等情，有履勘筆錄附
    卷可查（見偵卷第66頁）。
  (三)按刑法第304 條第1 項之強暴、脅迫，祇以所用之強脅手段
    足以妨害他人行使權利，或足使他人行無義務之事為已足，
    並非以被害人之自由完全受其壓制為必要；又上開「強暴」
    行為，乃以實力不法加諸他人之謂，惟不以直接施諸於他人
    為必要，即間接施之於物體而影響於他人者，亦屬之（最高
    法院著有28年上字第3650號判例、86年度台非字第122 號判
    決參照）。本件被告以上開包裝冷氣及洗衣機所用之空箱子
    ，移置疊放於甲○○之住處門口，雖非對甲○○之身體直接
    為之，但衡情已足以間接致使甲○○進出上開住處產生顯著
    困難，而妨礙甲○○自由通行之權利，而該當於刑法第304
    條第1 項之「強暴」行為甚明。
  (四)綜上所述，被告上開所辯，顯係事後卸責之詞，殊無足採。
    本件事證明確，被告之犯行應堪認定。
二、核被告乙○○所為，係犯刑法第304 條第1 項之以強暴方式
    妨害他人行使通行權利之強制罪。
三、原審因而適用刑法第304 條第1 項、第41條第1 項前段，刑
    法施行法第1 條之1 之規定，並審酌被告僅因細故，即擺設
    上開空箱，阻止被害人進出，行為確有不該；惟考量其無前
    科紀錄及被告所為本案犯行之動機係出於一時衝動，且迄未
    與被害人和解等一切情狀，量處拘役50日，並諭知如易科罰
    金，以新臺幣1000元折算1 日，其認事用法，均無不合，量
    刑亦屬適當，公訴人循告訴人甲○○之請求以原審量刑過輕
    ，提起上訴，被告上訴意旨，仍執陳詞，否認犯罪，一致指
    摘原判決不當，均無理由，應予駁回。
據上論斷，應依刑事訴訟法第368 條，判決如主文。
本案經檢察官張金塗到庭執行職務。
中    華    民    國    98    年    9     月   22    日
                  刑事第七庭    審判長法  官 莊飛宗
                                      法  官 蔡廣昇
                                      法  官 黃憲文
以上正本證明與原本無異。
不得上訴。
中    華    民    國    98    年    9     月   22    日
                                      書記官 戴志穎
附錄本判決論罪科刑法條：
刑法第304 條
以強暴、脅迫使人行無義務之事或妨害人行使權利者，處3 年以
下有期徒刑、拘役或300 元以下罰金。
前項之未遂犯罰之。


司法院資訊處製作；財團法人民間司法改革基金會備份。
